臺灣臺北地方法院簡易民事判決
111年度北簡字第7184號
原      告  沈世卿  

被      告  吳淑嫻  

上列當事人間請求確認本票債權不存在事件，本院於民國一百一
十一年八月二十五日言詞辯論終結，判決如下︰
    主    文
被告不得執臺灣臺北地方法院一一一年度司票字第五六六八號民
事裁定對原告之財產為強制執行。
原告其餘之訴駁回。
訴訟費用新臺幣貳仟柒佰陸拾元由被告負擔。
    事    實
甲、原告方面：
一、聲明：㈠請求確認被告所持有如附表所示之本票債權對原告
    不存在；㈡被告不得以本院一一一年度司票字第五六六八號
    民事裁定對原告強制執行。
二、陳述略稱：
  ㈠緣被告吳淑嫻持有原告簽發如附表所示之本票十三張（下合
    稱系爭本票），並經被告聲請以本院一一一年度司票字第五
    六六八號民事裁定准予強制執行在案。惟被告所持有之系爭
    本票皆已超過消滅時效，爰依確認本票債權不存在提起本件
    訴訟，請求確認對原告之本票債權請求權不存在，及被告不
    得以本院一一一年度司票字第五六六八號民事裁定對原告強
    制執行。
　㈡關於本院一一一年度司票字第五六六八號本票裁定卷，系爭
    本票是過期的。系爭本票過期很久，中間也沒有再聲請，應
    該不能再以系爭本票來聲請裁定對原告強制執行。被告有另
    外提告返還借款，該案用的是借據，但原告這件是處理本票
    的事情。
三、證據：提出本院一一一年度司票字第五六六八號民事裁定影
    本一件為證。
乙、被告方面：
一、聲明：原告之訴駁回。
二、陳述略稱：
  ㈠緣原告前於民國一百零四年十一月六日向被告借貸新臺幣（
    下同）十四萬元，業經被告以元大銀行帳戶匯款至原告所有
    之中國信託銀行中崙分行帳戶。原告又於一百零四年十二月
    七日再向被告借貸三十四萬元，雙方簽立借據，借貸款項並
    經原告現場親收點訖，原告並簽發系爭本票作為擔保。原告
    共向被告借貸四十八萬元，自應於被告催告或依約於一百零
    六年六月七日到期日後還款。
　㈡本件因原告主張時效抗辯，被告無意續持系爭本票及裁定聲
    請強制執行，自難認其法律上之地位有受侵害之危險，是原
    告訴請確認被告就系爭本票債不存在，及無受確認判決之法
    律上利益，又原告請求被告不得持系爭本票裁定對其強制執
    行，惟並未說明其請求權之依據，請依法駁回原告之訴。
　㈢對本院一一一年度司票字第五六六八號本票裁定卷沒有意見
    。關於原告之請求，被告的確不知道本票有三年的期限，被
    告認為系爭本票債權不能被消滅，因為這樣感覺原告可以隨
    便騙別人。
三、證據：提出帳戶匯款紀錄影本一件及借據影本一件為證。
丙、本院依職權調閱本院一一一年度司票字第五六六八號全卷。
    理    由
一、程序方面：按確認法律關係之訴，非原告有即受確認判決之
    法律上利益者，不得提起之，民事訴訟法第二百四十七條第
    一項定有明文。所謂即受確認判決之法律上利益，係指法律
    關係之存否不明確，原告主觀上認其在法律上之地位有不安
    之狀態存在，且此種不安之狀態，能以確認判決將之除去者
    而言（最高法院五十二年台上字第一二四○號裁判意旨可資
    參照）。經查，本件系爭本票經被告持以向本院聲請對原告
    為強制執行，並經本院一一一年度司票字第五六六八號民事
    裁定准予強制執行，業經本院依職權調取本院一一一年度司
    票字第五六六八號卷查明無訛，本件原告主張本票債權不存
    在，顯然兩造就系爭本票債權對原告存在與否已發生爭執，
    如不訴請確認，原告在私法上之地位將有受侵害之危險，參
    酌首開說明，原告提起本件確認之訴以排除此項危險，應有
    確認利益。　　
二、兩造對於原告確有簽發系爭本票，被告前持系爭本票向本院
    聲請本票裁定，經本院一一一年度司票字第五六六八號民事
    裁定准予強制執行之事實並不爭執。兩造爭執重點在於：原
    告主張系爭本票業已罹於時效，故訴請確認被告所執如附表
    所示之票據債權對原告不存在，並訴請被告不得以本院一一
    一年度司票字第五六六八號裁定對原告之財產為強制執行，
    其請求有無理由？爰說明如后。　　
三、系爭本票之票據請求權確已罹於時效，被告持有系爭本票之
    債權請求權不存在，但並非票據債權不存在：
  ㈠按票據上之權利，對本票發票人，自到期日起算，三年間不
    行使，因時效而消滅，票據法第二十二條第一項前段定有明
    文。次按時效完成後，債務人得拒絕給付，民法第一百四十
    四條第一項亦定有明文。再按消滅時效完成之效力，固發生
    拒絕給付之抗辯權，惟債務人為抗辯後，消滅者為請求權而
    非權利本身（最高法院一○○年度台上字第六○八號裁判意旨
    參照）。末按當事人主張有利於己之事實者，就其事實有舉
    證之責任，民事訴訟法第二百七十七條第一項前段定有明文
    。各當事人就其所主張有利於己之事實，均應負舉證之責，
    故一方已有適當之證明者，相對人欲否認其主張，即不得不
    更舉反證（最高法院十九年上字第二三四五號裁判意旨參照
    ）。原告於起訴原因已有相當之證明，而被告於抗辯事實並
    無確實證明方法，僅以空言爭執者，當然認定其抗辯事實之
    非真正，而應為被告不利益之裁判（最高法院十八年上字第
    一六七九號裁判意旨參照）。
  ㈡經查，本件被告於一百一十一年四月十五日始聲請本票裁定
    強制執行，而系爭本票到期日如附表所示，被告聲請本票裁
    定時並稱同日提示未獲付款，有本院依職權調閱本院一一一
    年度司票字第五六六八號民事全卷可稽，被告遲至一百一十
    一年四月十五日方聲請本票裁定強制執行，早已逾越三年消
    滅時效，原告既主張票據時效抗辯，依民法第一百四十四條
    第一項規定，得拒絕對被告給付。
  ㈢基上，原告既主張票據時效抗辯，依民法第一百四十四條第
    一項規定，自得拒絕對被告給付，然參酌前揭最高法院一○○
    年度台上字第六○八號裁判意旨所示之見解，債務人為抗辯
    後，消滅者為票據債權請求權而非票據債權本身，原告竟訴
    請確認被告持有如附表所載對原告之「票據債權」不存在，
    而非訴請確認「票據債權請求權」不存在，原告訴請確認「
    票據債權」不存在應無理由。
四、原告主張被告不得以本院一一一年度司票字第五六六八號裁
    定對原告聲請強制執行，其請求為有理由：
　㈠按「執行名義成立後，如有消滅或妨礙債權人請求之事由發
    生，債務人得於強制執行程序終結前，向執行法院對債權人
    提起異議之訴。如以裁判為執行名義時，其為異議原因之事
    實發生在前訴訟言詞辯論終結後者，亦得主張之。」、「執
    行名義無確定判決同一之效力者，於執行名義成立前，如有
    債權不成立或消滅或妨礙債權人請求之事由發生，債務人亦
    得於強制執行程序終結前提起異議之訴。」，強制執行法第
    十四條第一、二項定有明文。次按債務人異議之訴係為排除
    執行名義之執行力，是債務人提起異議之訴，其聲明請求撤
    銷特定執行事件之執行程序，或請求債權人不得持執行名義
    對債務人為強制執行，均無不可；僅債務人如為前一聲明，
    而債權人嗣聲請撤回強制執行時，因其請求內容無從實現，
    其訴固難認為有理由；但如為後一聲明，因債權人撤回執行
    ，不影響執行名義之執行力，對於債務人之請求不生妨礙，
    法院即不得逕以債權人撤回執行為由駁回其請求（最高法院
    一○九年度台上字第七六四號判決要旨參照）。
　㈡經查，被告就對原告之系爭本票之債權請求權雖因原告之消
    滅時效抗辯而不存在，已如前述，然執行名義之執行力仍然
    存在，原告雖未明確說明其提出時效抗辯後被告不得請求執
    行之請求權基礎，然揆諸上開說明，原告本得依強制執行法
    第十四條規定，請求被告不得以本院一一一年度司票字第五
    六六八號裁定對原告之財產聲請強制執行，故原告此部分請
    求洵屬有據。
五、綜上所述，原告請求：㈠請求確認被告所持有如附表所示之
    本票債權對原告不存在；㈡被告不得以本院一一一年度司票
    字第五六六八號民事裁定對原告強制執行，其請求於主文第
    一項所示之範圍內為有理由，應予准許。超過主文第一項範
    圍之請求，則屬無據，應予駁回。
六、本件訴訟費用額，依後附計算書確定如主文所示金額。
七、本件事證已臻明確，兩造其餘攻擊防禦方法，於本判決結果
    不生影響，爰不一一論述，併此敘明。
八、據上論結，本件原告之訴為一部有理由，一部無理由，並依
    民事訴訟法第七十九條，判決如主文。
中　　華　　民　　國　　111 　年　　9 　　月　　22　　日
                              臺北簡易庭
                              法      官  文衍正
以上正本係照原本作成。
如對本判決不服，須於判決送達後二十日內向本庭（臺北市重慶
南路一段一百二十六巷一號）提出上訴狀。（須按他造當事人之
人數附繕本）。如委任律師提起上訴者，應一併繳納上訴審裁判
費。
中　　華　　民　　國　　111 　年　　9 　　月　　22　　日
                              書  記  官  高秋芬
訴訟費用計算書：
項        目             金  額（新臺幣）        備  註 
第一審裁判費　　           2,760元
合　　　　計　　     　    2,760元 

附表：
編號    發票日   （民國）   票面金額  （新臺幣）    到期日   （民國） 提示日即利息起算日       （民國）    票據號碼 1 104年12月7日   20,000元 105年5月7日     105年5月7日   TH130107 2 104年12月7日   20,000元 105年6月7日     105年6月7日   TH130108 3 104年12月7日   20,000元 105年7月7日     105年7月7日   TH130109 4 104年12月7日   20,000元 105年8月7日     105年8月7日   TH130110 5 104年12月7日   20,000元 105年10月7日     105年10月7日   TH130112 6 104年12月7日   20,000元 105年11月7日     105年11月7日   TH130113 7 104年12月7日   20,000元 105年12月7日     105年12月7日   TH130114 8 104年12月7日   20,000元 106年1月7日     106年1月7日   TH130115 9 104年12月7日   20,000元 106年2月7日     106年2月7日   TH130116 10 104年12月7日   20,000元 106年3月7日     106年3月7日   TH130117 11 104年12月7日   20,000元 106年4月7日     106年4月7日   TH130118 12 104年12月7日   20,000元 106年5月7日     106年5月7日   TH130119 13 104年12月7日   20,000元 106年6月7日     106年6月7日   TH130120